【裁判字號】    98,審易,335
【裁判日期】    980821
【裁判案由】    違反電信法
【裁判全文】
臺灣新竹地方法院刑事判決             98年度審易字第205號
                                     98年度審易字第335號
公  訴  人  臺灣新竹地方法院檢察署檢察官
被      告  乙○○
            李光治
            甲○○
上列被告等因違反電信法案件，經檢察官提起公訴（97年度偵字
第8089號、98年度偵字第2494號、第2812號、第3300號），本院
合併審理並依簡式審判程序判決如下：
    主  文
乙○○共同犯電信法第五十八條第三項之非法使用無線電頻率致
干擾無線電波之合法使用罪，累犯，處有期徒刑陸月，併科罰金
新臺幣拾萬元，有期徒刑如易科罰金，以新臺幣壹仟元折算壹日
，罰金如易服勞役，以新臺幣壹仟元折算壹日；扣案之電源供應
器壹組貳臺、UHF 接收機、激勵器、功率放大器各壹臺，均沒收
之。又共同犯電信法第五十八條第二項之非法使用無線電頻率罪
，處拘役伍拾伍日，如易科罰金，以新臺幣壹仟元折算壹日；扣
案之激勵器、功率放大器、UHF 接收機各壹臺、電源供應器臺
，均沒收之。又共同犯電信法第五十八條第三項之非法使用無線
電頻率致干擾無線電波之合法使用罪，累犯，處有期徒刑陸月，
併科罰金新臺幣拾萬元，有期徒刑如易科罰金，以新臺幣壹仟元
折算壹日，罰金如易服勞役，以新臺幣壹仟元折算壹日；扣案之
激勵器、功率放大器、UHF 接收機各壹臺、電源供應器臺，均
沒收之。主刑之有期徒刑、罰金部分，應執行有期徒刑拾壹月，
併科罰金新臺幣拾伍萬元，有期徒刑如易科罰金，以新臺幣壹仟
元折算壹日，罰金如易服勞役，以新臺幣壹仟元折算壹日。
李光治共同犯電信法第五十八條第三項之非法使用無線電頻率致
干擾無線電波之合法使用罪，累犯，處有期徒刑伍月，如易科罰
金，以新臺幣壹仟元折算壹日；扣案之電源供應器壹組貳臺、UH
F 接收機、激勵器、功率放大器各壹臺，均沒收之。
甲○○共同犯電信法第五十八條第二項之非法使用無線電頻率罪
，處拘役伍拾日，如易科罰金，以新臺幣壹仟元折算壹日，扣案
之激勵器、功率放大器、UHF 接收機各壹臺、電源供應器臺，
均沒收之；又共同犯電信法第五十八條第三項之非法使用無線電
頻率致干擾無線電波之合法使用罪，處有期徒刑肆月，如易科罰
金，以新臺幣壹仟元折算壹日，扣案之激勵器、功率放大器、UH
F 接收機各壹臺、電源供應器臺，均沒收之。緩刑貳年，緩刑
期內付保護管束，並應向指定之公益團體、地方自治團體或社區
提供陸拾小時之義務勞務；扣案之激勵器、功率放大器、UHF 接
收機各貳臺、電源供應器陸臺，均沒收之。
    事實及理由
壹、構成犯罪事實：
一、緣陳鑑進（民國87年間死亡）於85年間某日將其所有位於新
    竹縣竹北市○○路○ 段150 巷186 之1 號前空地交由乙○○
    管領使用。乙○○與李光治於97年間某日在新竹縣新豐鄉玄
    天宮拜拜相識，2 人均明知無線電頻率、電功率、發射方式
    及電臺識別呼號等有關電波監理業務，由交通部統籌管理，
    非經核准，不得使用，竟未經交通部核准使用無線電頻率，
    共同出於違法使用無線電頻率的犯罪意思聯絡及行為分擔，
    於97年9 月底某日起，由乙○○提供新竹縣竹北市○○路○
    段150 巷186 之1 號前空地，由李光治在空地前架設天線，
    並在空地旁貨櫃屋內購置電源供應器1 組2 臺、UHF 接收機
    、激勵器、功率放大器各1 臺等廣播發射設備，由乙○○提
    供電號00-0000-00號電源，以其成立之「麗君廣播網」提供
    「麗君俱樂部」電台節目，於不詳地點架設電波發射站，擅
    自使用FM97.9MHZ 無線電頻率，發射射頻信息對外提供現場
    扣應節目、點歌及販賣藥品廣告之廣播播音，並在節目中留
    下服務電話000000000 號，因而致干擾合法之無線電波97.5
    兆赫即「IC之音」電台之無線通訊。嗣於97年10月29日經內
    政部警政署電信警察隊第一中隊持本院法官所核發之搜索票
    至上址當場查獲，並扣得電源供應器1 組2 臺、UHF 接收機
    、激勵器、功率放大器各1 臺等物。
二、乙○○、甲○○2 人均明知無線電頻率、電功率、發射方式
    及電臺識別呼號等有關電波監理業務，由交通部統籌管理，
    非經核准，不得使用，竟未經交通部核准使用無線電頻率，
    共同出於違法使用無線電頻率的犯罪意思聯絡及行為分擔，
    為下列行為：
（一）於97年11月間，由甲○○向不知情之劉金秀簽訂租約，自
      97年12月1 日起至98年11月30日止，以每月新臺幣3,000
      元之代價，向劉金秀租用坐落於新竹縣新埔鎮○○路○ 段
      380 巷277 之1 號後方產業道路旁土地之倉庫（地號：新
      竹縣新埔鎮○○段上枋寮小段3 號），並於97年12月間在
      該倉庫內架設發射站，將激勵器、功率放大器、UHF 接收
      機各1 臺、電源供應器3 臺等電信器材安置於該址，擅自
      使用調頻88.7及94.9兆赫之無線電頻率，播放由乙○○提
      供之乙○○所主持錄製之節目及不知情之陳振生所主持錄
      製之節目，非法使用無線電頻率，惟尚未干擾無線電波之
      合法使用者。
（二）又於97年12月間，由乙○○提供新竹縣竹北市○○路○ 段
      150 巷186 號之1 民宅前方約50公尺處土地，由甲○○在
      上開土地廠房邊貨櫃屋架設發射站，將激勵器、功率放大
      器、UHF 接收機各1 臺、電源供應器3 臺等電信器材安置
      於該址，擅自使用調頻97.9兆赫之無線電頻率，播放由乙
      ○○提供之乙○○所主持錄製之節目，致干擾調頻97.5兆
      赫之「IC之音」廣播電臺無線電波之合法使用。嗣經內政
      部警政署電信警察隊第一中隊於97年12月25日、98年1 月
      8 日持本院核發之搜索票，前往上開2 址搜索，共扣得激
      勵器、功率放大器、UHF 接收機各2 臺、電源供應器6 臺
      等物。
貳、認定犯罪事實所根據的證據及理由：
一、被告乙○○於警局詢問時、檢察官偵查中之供述，及本院準
    備程序、簡式審判程序訊問時之供述及自白。
二、被告李光治於警詢時、偵查中、本院準備程序及簡式審判程
    序訊問時之供述及自白。
三、被告甲○○於警詢時、偵查中、本院準備程序及簡式審判程
    序訊問時之供述及自白。
四、證人劉金秀於警詢時及偵查中之證述。
五、扣案之電源供應器1 組2 臺、UHF 接收機、激勵器、功率放
    大器各1 臺，及激勵器、功率放大器、UHF 接收機各2 臺、
    電源供應器6 臺，可資證明。
六、電信警察隊第一中隊搜索扣押筆錄、扣押物品目錄表各1 份
    、現場照片12幀、國家通訊傳播委員會非法廣播電台蒐證處
    理報告表、發射機現場圖、國家通訊傳播委員會北區監理處
    干擾測試報告各1 份、照片3 紙、非法廣播電台紀錄表1 紙
    、中華電信股份有限公司查詢000000000 查詢結果1 紙、委
    託書1 紙在卷可查。
七、搜索扣押筆錄、扣押物品目錄表、代保管條、國家通訊傳播
    委員會97年12月19日通傳北密字第09750105730 、00000000
    000 號、98年1 月5 日通傳北密字第09750107690 號函暨檢
    附非法廣播電臺蒐證處理報告表、現場圖、非法廣播電臺節
    目紀錄表、國家通訊傳播委員會北區監理處干擾測試報告、
    門號申請使用人資料、現場照片影本、臺灣新竹地方法院檢
    察署97年度偵字第8089號案卷影本（李光治、乙○○所述及
    乙○○提出之委託書）各1 份附卷可查。
、論罪科刑的理由：
一、論罪：
（一）罪名：
  １、被告乙○○於構成犯罪事實欄一、二（二）所為，均係犯
      電信法第58條第3 項之違反電信法第48條第1 項規定，未
      經核准擅自使用無線電頻率，因而致干擾無線電波之合法
      使用罪。於構成犯罪事實欄二（一）所為，係犯電信法第
      58條第2 項之違反電信法第48條第1 項規定，未經核准擅
      自使用無線電頻率罪。
  ２、被告李光治於構成犯罪事實欄一所為，係犯電信法第58條
      第3 項之違反電信法第48條第1 項規定，未經核准擅自使
      用無線電頻率，因而致干擾無線電波之合法使用罪。
  ３、被告甲○○於構成犯罪事實欄二（一）所為，係犯電信法
      第58條第2 項之違反電信法第48條第1 項規定，未經核准
      擅自使用無線電頻率罪。於構成犯罪事實欄二（二）所為
      ，係犯電信法第58條第3 項之違反電信法第48條第1 項規
      定，未經核准擅自使用無線電頻率，因而致干擾無線電波
      之合法使用罪。
  ４、被告等違法使用無線電頻率，性質上為行為之繼續，應評
      價為1 個違法使用行為，各次所為，均僅論以1 罪。
  ５、附此敘明：構成犯罪事實欄一部分，原起訴書認被告乙○
      ○、李光治2 人所為均係犯電信法第58條第2 項、第3 項
      之罪，關於第2 項部分，顯係誤載；又構成犯罪事實欄二
      部分，原起訴書認被告乙○○、甲○○2 人所為均係犯電
      信法第58條第3 項、第4 項之罪，關於第4 項部分，應係
      誤載，業經蒞庭之公訴檢察官於本院簡式審判程序時當庭
      更正，附此敘明。
（二）變更起訴法條：構成犯罪事實欄二（一）部分，公訴人雖
      認被告乙○○、甲○○2 人之行為，均係犯電信法第58條
      第3 項之非法使用無線電頻率致干擾無線電波之合法使用
      罪，而提起公訴，惟被告乙○○、甲○○2 人於構成犯罪
      事實欄二（一）部分之行為並未干擾合法使用電波，此有
      國家通訊傳播委員會98年3 月20日通傳北字第0985001635
      0 號函、98年4 月1 日通傳北字第09850021410 號函各1
      紙（見98年度偵字第2494號偵查卷宗第1 頁、98年度偵字
      第2812號偵查卷宗第1 頁）在卷可查，是公訴意旨容有誤
      會，惟因社會基本事實相同，本院自應予以審理，爰依法
      變更其起訴法條。
（三）共同正犯：被告乙○○、李光治2 人間，就構成犯罪事實
      欄一之犯行，及被告乙○○、甲○○2 人間，就構成犯罪
      事實欄二之犯行，有犯意聯絡及行為分擔，為刑法第28條
      之共同正犯。
（四）數罪併罰：被告乙○○所犯前開非法使用無線電頻率致干
      擾無線電波之合法使用2 罪、非法使用無線電頻率1 罪各
      罪間，及被告甲○○所犯前開非法使用無線電頻率1 罪、
      非法使用無線電頻率致干擾無線電波之合法使用1 罪各罪
      間，均犯意各別、行為可分，均應予以分別論罪，合併處
      罰之。
（五）累犯：
  １、被告乙○○前曾於91年9 月間，因違反電信法案件，經本
      院於92年7 月25日，以91年度易字第892 號判決，判處有
      期徒刑5 月、併科罰金新臺幣10萬元，嗣於92年8 月25日
      確定，並於93年6 月4 日易科罰金執行完畢等情，有臺灣
      高等法院被告前案紀錄表及刑案資料查註紀錄表各1 份為
      證，其於5 年以內故意再犯本件有期徒刑以上之電信法第
      五十八條第三項之非法使用無線電頻率致干擾無線電波之
      合法使用罪，為累犯，應依刑法第47條第1 項規定，加重
      其刑。至於電信法第五十八條第二項之非法使用無線電頻
      率罪部分，因非有期徒刑以上之罪，自不構成累犯，附此
      敘明。
  ２、被告李光治前曾於96年4 月間，因違反毒品危害防制條例
      案件，經本院於96年8 月27日，以96年度訴字第309 號判
      決，判處有期徒刑10月，減為有期徒刑5 月，嗣於96年8
      月27日確定，於97年4 月20日入監執行，並於97年9 月19
      日縮刑期滿執行完畢等情，有臺灣高等法院被告前案紀錄
      表及刑案資料查註紀錄表各1 份為證，其於5 年以內故意
      再犯本件有期徒刑以上之罪，為累犯，應依刑法第47條第
      1 項規定，加重其刑。
二、科刑：
（一）主刑：審酌被告乙○○前已有多次違反電信法前科，及被
      告3 人為謀私利而未經核准擅自使用無線電頻率之犯罪動
      機、手段、目的，對電信管理所造成之損害，於構成犯罪
      事實欄一、二（二）之犯行並干擾無線電波之合法使用者
      ，損害公共利益至鉅，守法觀念薄弱，及於構成犯罪事實
      欄二（一）之犯行未干擾無線電波之合法使用者，及電台
      經營時間之長短，犯罪後均坦承犯行等一切情狀，就被告
      乙○○部分，分別量處如主文所示之刑及併科罰金，及諭
      知拘役易科罰金之折算標準，並就有期徒刑、罰金部分，
      定其應執行之刑及諭知易科罰金、易服勞役之折算標準，
      及就被告李光治、甲○○部分，分別量處如主文所示之刑
      ，並均諭知易科罰金之折算標準，以資懲儆。
（二）得易科罰金之說明：按「中華民國94年2 月2 日修正公佈
      之現行刑法第41條第2 項，關於數罪併罰，數宣告刑均得
      易科罰金，而定應執行刑之刑逾6 個月者，排除適用同條
      第1 項得易科罰金之規定部分，與憲法第23條規定有違，
      並與本院釋字第366 號解釋意旨不符，應自本解釋公佈之
      日起失其效力。」，司法院於98年6 月19日公佈釋字第66
      2 號解釋在案。故對於數罪併罰，數宣告刑均得易科罰金
      ，而定應執行之刑超過6 個月之案件，依司法院釋字第36
      6 號、第662 號解釋意旨，仍得易科罰金，附此敘明。
（三）緩刑及付保護管束：被告甲○○前雖曾於80年12月間，因
      違反藥物藥商管理案件，經判處有期徒刑1 年6 月、緩刑
      4 年，惟於緩刑期滿，而緩刑之宣告未經撤銷，是其上開
      刑之宣告，依刑法第76條前段之規定已失其效力，而與未
      曾受有期徒刑以上刑之宣告者同，此有臺灣高等法院被告
      前案紀錄表及刑案資料查註紀錄表各1 份在卷可查，因一
      時失慮致罹刑章，經此偵查程序及科刑之教訓後，應已知
      所警惕，相信不會再犯，本院綜核各情認上開刑之宣告，
      已足策其自新，所宣告之刑，以暫不執行為適當，爰併予
      宣告緩刑2 年。另為使其深切反省，依刑法第74條第2 項
      第5 款之規定，諭知被告應向指定之公益團體、地方自治
      團體或社區提供60小時之義務勞務，並依刑法第93條第1
      項第2 款諭知緩刑期內付保護管束，以啟自新，兼觀後效
      。至於被告究應向何公益團體、地方自治團體或社區提供
      義務勞務，屬執行之問題，應由執行檢察官斟酌全案情節
      及各公益團體、地方自治團體或社區之需求，妥為指定。
      再者，倘被告於本案緩刑期間，違反上開所定負擔情節重
      大，足認原宣告之緩刑難收其預期效果，而有執行刑罰之
      必要，依刑法第75條之1 第1 項第4 款規定，得撤銷其緩
      刑之宣告，併此敘明。
（四）從刑（沒收）：扣案之電源供應器1 組2 臺、UHF 接收機
      、激勵器、功率放大器各1 臺等物，為被告乙○○、李光
      治2 人於構成犯罪事實欄一違反電信法第58條第3 項犯行
      所使用之電信器材；又扣案之激勵器、功率放大器、UHF
      接收機各1 臺、電源供應器3 臺等物，為被告乙○○、甲
      ○○2 人於構成犯罪事實欄二（一）違反電信法第58條第
      2 項犯行所使用之電信器材；另扣案之激勵器、功率放大
      器、UHF 接收機各1 臺、電源供應器3 臺等物，為被告乙
      ○○、甲○○2 人於構成犯罪事實欄二（二）違反電信法
      第58條第3 項犯行所使用之電信器材，已據被告等供明在
      卷，爰依電信法第60條之規定，不問屬於犯人與否，均宣
      告沒收之。
肆、適用法律依據：
一、程序法方面：刑事訴訟法第284 條之1 、第273 條之1 第1
    項、第299 條第1 項前段、第300 條。
二、實體法方面：電信法第58條第3 項、第2 項、第60條，刑法
    第11條前段、第28條、第47條第1 項、第41條第1 項前段、
    第42條第3 項前段、第51條第5 款、第7 款、第74條第1 項
    第1 款、第2 項第5 款、第93條第1 項第2 款，判決如主文
    。
本案經檢察官郭進昌到庭執行職務。
中    華    民    國    98    年    8     月    21    日
                  刑事第九庭法  官  馮俊郎
以上正本證明與原本無異。
如不服本判決，應於判決送達後10日內向本院提出上訴書狀。上
訴書狀應敘述具體理由，未敘述上訴理由者，應於上訴期間屆滿
後20日內補提理由書狀於本院（均須按他造當事人之人數附繕本
）「切勿逕送上級法院」。
中    華    民    國    98    年    8     月    21    日
                            書記官  蕭汝芳
附錄本案論罪科刑實體法條全文：
電信法第58條：
違反第46條第5 項規定，設置或使用無線廣播電臺或無線電視電
臺發送射頻信息，致干擾無線電波之合法使用者，處2 年以下有
期徒刑、拘役或科或併科新臺幣60萬元以下罰金。
違反第48條第1 項規定，未經核准擅自使用或變更無線電頻率者
，處拘役或科或併科新臺幣20萬元以下罰金。
犯前項之罪，因而致干擾無線電波之合法使用者，處2 年以下有
期徒刑、拘役或科或併科新臺幣60萬元以下罰金。
【電信法第48條第1 項：
無線電頻率、電功率、發射方式及電臺識別呼號等有關電波監理
業務，由交通部統籌管理，非經交通部核准，不得使用或變更；
無線電頻率之規劃分配、申請方式、指配原則、核准之廢止、使
用管理、干擾處理及干擾認定標準等電波監理業務之辦法，由交
通部定之。】


司法院資訊處製作；財團法人民間司法改革基金會備份。
